【裁判字號】    99,訴,1823
【裁判日期】    991230
【裁判案由】    拆屋還地
【裁判全文】
臺灣高雄地方法院民事判決              99年度訴字第1823號
原      告  張陳淑敏
訴訟代理人  徐豐明律師
被      告  周永發
            涂蘇錦華
兼上一人
訴訟代理人  涂忠誠
上列當事人間拆屋還地事件，本院於民國99年12月22日言詞辯論
終結，判決如下：
    主      文
被告周永發應將坐落高雄市○○區○○段潮州寮小段三○五九之
一、三○五九之八地號土地上，如附圖所示Ｃ- Ｅ- Ｆ- Ｈ-Ｃ
所圍Ａ範圍部分，長七八點六七公尺，東側寬零點三四公尺，西
側寬零點二八公尺，面積二十四平方公尺之鐵皮浪板圍籬乙面拆
除，並將上開占用土地返還原告。
被告涂忠誠及涂蘇錦華應將坐落高雄市○○區○○段潮州寮小段
三○五九之一、三○五九之八等地號土地上，如附圖所示B7其中
長七八點二七公尺即Ｋ- Ｊ- Ｉ連接虛線部分，寬零點一公尺，
面積七點八二七平方公尺部分之磚造圍牆乙面拆除；並將位於同
段三○五九之八地號土地上如附圖所示B2部分之芒果樹乙棵，坐
落同段三○五九之一地號土地上如附圖所示B3部分之菩提樹乙棵
、如附圖所示B4部分之檳榔樹乙棵、如附圖所示B6部分，由東向
西，槽圍最大深度各零點二九、零點二五、零點二三、及零點一
九公尺之化學液體儲存槽四只拆除，並將占用上開土地，如附圖
所示Ｉ- Ｋ- Ｌ- Ｎ- Ｉ所圍Ｂ範圍部分，長七八點二七公尺，
東側寬零點七四公尺，西側寬零點六二公尺，面積五十二平方公
尺之土地返還原告。
原告其餘之訴駁回。
訴訟費用由被告周永發負擔三分之一，由被告涂忠誠及涂蘇錦華
負擔三分之二。
本判決第一、二項得假執行。
    事實及理由
一、原告主張：坐落高雄市○○區○○段潮州寮小段第3059-1及
    同地段第3059-8地號2 筆土地（下稱系爭土地）為原告所有
    ，系爭土地北邊與訴外人吳佳靜所有同地段第3058號土地相
    鄰，系爭土地南邊與被告涂忠誠、涂蘇錦華共有同地段第30
    59地號土地相鄰，詎吳佳靜之配偶即被告周永發無合法權源
    ，竟於系爭土地上搭蓋之鐵皮浪板圍籬乙面，占用系爭土地
    如附圖所示Ｃ- Ｅ- Ｆ- Ｈ- Ｃ部分，面積24平方公尺；被
    告涂忠誠及涂蘇錦華則無合法權源，亦在系爭土地上興建磚
    造圍牆乙座，占用系爭土地如附圖所示B7部分，並於系爭土
    地上種植芒果樹、菩提樹、檳榔樹各1 棵及設置化學液體儲
    存槽4 只，分別占用系爭土地如附圖所示B2、B3、B4、B6部
    分，占用面積共達52平方公尺，故被告均有越界建築之情，
    依所有物返還請求權之法律關係提起本訴等語，並聲明：(一)
    被告周永發應將坐落高雄市○○區○○段潮州寮小段第3059
    -1、3059-8地號土地上，如附圖所示Ｃ- Ｅ- Ｆ- Ｈ- Ｃ部
    分，長78.67 公尺，東側寬0.34公尺，西側寬0.28公尺，面
    積24平方公尺之鐵皮浪板圍籬乙面拆除，並將上開占用土地
    返還原告。(二)被告涂忠誠、涂蘇錦華應將坐落高雄市○○區
    ○○段潮州寮小段3059-1、3059-8地號土地上，如附圖所示
    B7部分，長79.1公尺，寬0.1 公尺，面積7.91平方公尺之磚
    造圍牆1 面拆除；並將位於同段3059-8地號土地上如附圖所
    示B2部分之芒果樹1 棵，坐落同段3059-1地號土地上如附圖
    所示B3部分之菩提樹1 棵、如附圖所示B4部分之檳榔樹1棵
    、如附圖所示B6部分，由東向西，槽圍最大深度各0.29、0.
    25、0.23、0.19公尺之化學液體儲存槽4 只拆除，並將占用
    上開土地，如附圖所示Ｉ- Ｋ- Ｌ- Ｎ- Ｉ部分，長78.27
    公尺，東側寬0.74公尺，西側寬0.62公尺，面積52平方公尺
    之土地返還原告。(三)原告願供擔保，請准宣告假執行。
二、按當事人於言詞辯論時為訴訟標的之捨棄或認諾者，應本於
    其捨棄或認諾為該當事人敗訴之判決，民事訴訟法第384 條
    定有明文。又被告對於原告依訴之聲明所為關於某法律關係
    之請求，於法院行言詞辯論時為承認者，即生訴訟法上認諾
    之效力，法院應不待調查原告請求之訴訟標的之法律關係果
    否存在，逕以認諾為該被告敗訴判決之基礎。經查，被告兼
    涂蘇錦華訴訟代理人涂忠誠於本院言詞辯論程序時陳稱：對
    於測量沒有意見，但會占用應該不是伊等的錯，但是既然已
    經測量，伊等亦同意拆除，但是必須要確定拆除的點及給伊
    等一段時間去將種植在上面已經30幾年的樹移植，伊同意原
    告之請求等語；被告周永發則稱：這塊地是伊3 年前跟人家
    買的，伊依照地政的測量移牆，先後已移過3 次，所以只要
    確定位置，讓伊不用再發冤枉錢，伊就同意拆除，希望將來
    在執行的時候可以確認位置等語（見本院卷第127 頁），由
    上開被告之陳述，足認渠等除均同意原告前揭請求而為認諾
    僅表明必須在執行時確定拆除位置而已，揆諸前揭說明，本
    院自應逕為被告敗訴之判決，故原告前揭請求為有理由，應
    予准許。惟關於附圖所示B7部分，雖內政部國土測繪中心測
    量結果長79.1公尺，寬0.1 公尺，面積7.91平方公尺，但上
    開79.1公尺，係指該圍牆之全部長度，惟占用原告之系爭土
    地部分，僅有Ｋ- Ｊ- Ｉ連接虛線部分，即為B 範圍之長度
    78 .27公尺，有本院公務電話紀錄在卷可稽（見本院卷第12
    0 、127 頁），故原告所得請求被告涂忠誠、涂蘇錦華拆除
    部分，僅有渠等占用位於原告所有土地上之長78.27 公尺，
    寬0.1 公尺，面積7.827 平方公尺部分之磚造圍牆，至超逾
    該部分範圍之磚造圍牆，並非位於原告所有土地上，原告自
    無權請求被告被告涂忠誠、涂蘇錦華拆除，是其逾上開範圍
    之請求為無理由，應予駁回。
三、此外，本件乃本於被告認諾而為判決，依民事訴訟法第389
    條第1 項第1 款規定，應依職權宣告假執行，併此敘明。
據上論結，本件原告之訴一部有理由，一部無理由，依民事訴訟
法第，依民事訴訟法第79條、第85條第1 項、第389 條第1 項第
1 款，判決如主文。
中    華    民    國    99    年    12    月    30    日
                  民事第六庭    法  官  曾子珍
以上正本係照原本作成。
如對本判決上訴，須於判決送達後20日內向本院提出上訴狀（須
附繕本）。如委任律師提起上訴者，應一併繳納上訴審裁判費。
中    華    民    國    99    年    12    月    30    日
                                書記官  何慧娟

司法院資訊處製作；財團法人民間司法改革基金會備份。
